【裁判字號】    95,家上,143
【裁判日期】    951219
【裁判案由】    確認親子關係不存在
【裁判全文】
臺灣高等法院民事判決                 95年度家上字第143號
上  訴  人  丁○○
            丙○○
共      同
訴訟代理人  高素真律師
被上訴  人  乙○○
法定代理人  甲○○
訴訟代理人  劉衡慶律師
            陳盈潔律師
上列當事人間請求確認親子關係不存在事件，上訴人對於中華民
國95年 4月28日臺灣臺北地方法院95年度親字第18號第一審判決
提起上訴，經本院於95年12月 5日言詞辯論終結，判決如下：
    主  文
原判決關於駁回上訴人後開第2、3項之訴部分，並訴訟費用之裁
判除確定部分外廢棄。
確認上訴人丁○○與被上訴人間親子關係不存在。
確認上訴人丙○○與被上訴人間親子關係存在。
第一、二審訴訟費用除確定部分外由被上訴人負擔。
    事實及理由
一、上訴人起訴主張：上訴人丁○○與訴外人甲○○原為夫妻，
    民國（下同）71年11月25日結婚、76年1月9日離婚，復又於
    76年12月26日結婚，81年 3月18日離婚，甲○○在婚姻關係
    存續中，與上訴人丙○○發生性關係，上訴人丙○○並因而
    受胎，於79年 6月17日產下被上訴人，甲○○為使被上訴人
    乙○○取得婚生子女身分，明知被上訴人非上訴人丁○○所
    生，戶籍上仍登記被上訴人之生母為丁○○，惟被上訴人實
    係上訴人丙○○自甲○○受胎所生。上訴人丁○○與甲○○
    已協議離婚，約定被上訴人之監護權由甲○○行使，但因甲
    ○○對子女有不當監護之行為，因錯誤之戶籍登記導致上訴
    人丙○○無法爭取子女監護權，爰訴請：(一)確認上訴人丁○
    ○與被上訴人間親子關係不存在。(二)確認上訴人丙○○與被
    上訴人間親子關係存在。
二、被上訴人則以：對於被上訴人係上訴人丙○○自甲○○受胎
    所生及上訴人丁○○並非被上訴人乙○○生母等情並不爭執
    。
三、原審對於上訴人之請求，判決上訴人全部敗訴，上訴人聲明
    不服，提起上訴，求為：(一)廢棄原判決。(二)確認上訴人丁○
    ○與被上訴人間親子關係不存在。(二)確認上訴人丙○○與被
    上訴人間親子關係存在。被上訴人則對於上訴人之主張表示
    認諾。
四、按民法第1063條第 1項規定妻在婚姻關係存續中受胎而生之
    子女，推定為夫之婚生子女，係以該子女係由妻分娩為前提
    ；如該子女非妻所生，自不受婚生子女之推定。故同法第 2
    項乃規定，受婚生推定之子女，如夫妻之一方能證明妻非自
    夫受胎者，得於知悉子女出生之日起， 1年內提起否認之訴
    ，即係以否認之訴，否認該由妻所生之子女為夫之婚生子女
    。倘妻並無分娩之事實，僅於戶籍資料上登載為該夫妻之婚
    生子女，則權利義務受影響之第三人提起確認該親子關係不
    存在之訴，應屬一般確認之訴，而非民法第1063條第 2項所
    定之否認子女之訴，自無民事訴訟法第 590條第1項、第2項
    規定之適用（最高法院91年度台上字第1873號判決參照）上
    訴人主張：上訴人丁○○僅係被上訴人戶籍登記之母親，被
    上訴人並非由上訴人丁○○分娩，依上開說明，自得提起本
    件確認之訴，而無民法第1063條第2項1年除斥期間之適用，
    先予敘明。
五、經查，上訴人丁○○與甲○○原為夫妻，甲○○於上開婚姻
    關係存續中，與上訴人丙○○發生性關係，上訴人丙○○並
    因而受胎，於 79年6月17日產下被上訴人，甲○○為使被上
    訴人取得婚生子女身分，明知被上訴人非丁○○所生，戶籍
    上仍登記被上訴人之生母為丁○○，惟被上訴人實係丙○○
    自甲○○受胎所生之事實，為兩造所不爭，並有上訴人提出
    之台大醫院血緣鑑定報告書可稽（見原審卷第91頁）。本件
    經送法務部調查局鑑定認：丙○○極可能（機率99.99%以上
    ）為乙○○之生母等情，有該局95年9月7日調科肆字第0950
    0417740號鑑定通知書可證（見本院卷第44頁至第45頁）。
    從而，上訴人請求確認上訴人丁○○與被上訴人間親子關係
    不存在；上訴人丙○○與被上訴人間親子關係存在，自屬有
    據。
六、綜上所述，上訴人請求確認上訴人丁○○與被上訴人間親子
    關係不存在；上訴人丙○○與被上訴人間親子關係存在，為
    有理由，應予准許。原審為上訴人敗訴之判決，尚有未洽。
    上訴意旨指摘原判決不當，求予廢棄改判，為有理由。爰由
    本院予以廢棄改判，如主文第2、3項所示。
七、本件事證已臻明確，兩造其餘攻擊、防禦方法及未經援用之
    證據，經本院審酌後認對判決結果不生影響，爰不一一論列
    ，附此敘明。
八、據上論結，本件上訴為有理由，依民事訴訟法第450條 、第
    78條，判決如主文。
中    華    民    國    95    年    12    月    19    日
                    民事第十一庭
                        審判長法  官  鄭雅萍
                              法  官  薛中興
                              法  官  林恩山
正本係照原本作成。
如不服本判決，應於收受送達後20日內向本院提出上訴書狀，其
未表明上訴理由者，應於提出上訴後20日內向本院補提理由書狀
（均須按他造當事人之人數附繕本）上訴時應提出委任律師或具
有律師資格之人之委任狀；委任有律師資格者，另應附具律師資
格證書及釋明委任人與受任人有民事訴訟法第466條之1第1項但
書或第2項（詳附註）所定關係之釋明文書影本。
中    華    民    國    95    年    12    月    20    日
                              書記官  周淑靜
附註：
民事訴訟法第466條之1（第1項、第2項）：
對於第二審判決上訴，上訴人應委任律師為訴訟代理人。但上訴
人或其他法定代理人具有律師資格者，不在此限。
上訴人之配偶、三親等內之血親、二親等內之姻親，或上訴人為
法人、中央或地方機關時，其所屬專任人員具有律師資格並經法
院認為適當者，亦得為第三審訴訟代理人。


司法院資訊處製作；財團法人民間司法改革基金會備份。
